臺灣高等法院高雄分院刑事判決　　　110年度金上訴字第143號
上　訴　人
即　被　告　張淑君


選任辯護人　陳欣怡律師（法扶律師）
上列上訴人因詐欺等案件，不服臺灣屏東地方法院109 年度金訴
字第38號，中華民國110 年7 月15日年第一審判決（起訴案號：
臺灣屏東地方檢察署109 年度偵字第5312號、第8827號），提起
上訴，本院判決如下：
    主  文
原判決撤銷。
張淑君犯如附表一「主文」欄所示之罪，共參罪，各處如附表一
「主文」欄所示之刑。又犯如附表二「主文」欄所示之罪，處如
附表二「主文」欄所示之刑。上開附表一部分所處之刑，應執行
有期徒刑壹年肆月。均緩刑伍年，並應履行如附表三所示和解及
調解條件，且應向檢察官指定之政府機關、政府機構、行政法人
、社區或其他符合公益目的之機構或團體提供貳佰小時之義務勞
務。緩刑期間付保護管束。
    事  實
一、張淑君於民國109 年4 月9 日某時，在網際網路之臉書社團
    發現真實身分不詳、暱稱「林小姐」、「林勇新」所屬詐欺
    集團張貼之求職廣告，旋以通訊軟體LINE與「林小姐」、「
    林勇新」聯繫。「林小姐」表示須提供其個人金融帳戶帳號
    ，再依指示，提領匯入該帳戶之款項後轉交指定人員，報酬
    為所提款項之約4%。張淑君應允後，即基於加入上開犯罪組
    織之犯意，及與該集團成員基於意圖為自己不法所有，三人
    以上共同詐欺取財及洗錢之犯意聯絡，加入上開之人所組成
    之以實施詐術為手段之持續性、牟利性及有結構性之詐欺集
    團，再由張淑君於同日16時許，經由通訊軟體LINE將其所有
    之中華郵政股份有限公司帳號00000000000000號帳戶（下稱
    郵局帳戶）、永豐銀行帳號00000000000000號帳戶（下稱永
    豐帳戶）、玉山銀行帳戶0000000000000 號帳戶（下稱玉山
    帳戶）之帳號資料提供予「林小姐」、「林勇新」及其等所
    屬詐欺集團成員使用。該集團成員取得上揭帳戶資料後，即
    分別於附表一編號1 至3 所示時間，以同附表一各編號所示
    方式對吳周美華、陳奕澐及楊雯實施詐術，致吳周美華、陳
    奕澐及楊雯三人陷於錯誤，而依指示分別匯款至張淑君所提
    供之上開帳戶（詳如附表一），再由張淑君於附表一所示時
    、地，提領如附表一所示款項後，在屏東縣屏東市中山公園
    附近，交予該詐欺集團某成員，張淑君因而獲得共計新臺幣
    （下同）24000 元之報酬（各筆獲得之報酬如附表一所示）
    。嗣經吳周美華及陳奕澐報警後循線查獲。張淑君則將其獲
    得之24000元交由臺灣屏東地方檢察署檢察官扣案。
二、張淑君明知將金融機構帳戶存摺、提款卡及密碼交付他人，
    足供詐欺集團成員或詐騙者作為詐欺犯罪後收受被害人匯款
    之工具，竟為貪圖提供1 份金融帳戶每日可獲得1,100 元之
    不法利益，而與「怡蘭」聯繫後，基於幫助詐欺取財及幫助
    洗錢之犯意（無證據證明對方人數逾3 人或張淑君知悉對方
    人數逾3 人），依「怡蘭」指示，於109 年4 月10日16時20
    分許，在屏東縣○○市○○路000 ○0 號全家便利超商徐州
    門市，將其所有之上揭郵局帳戶、永豐帳戶及台北富邦銀行
    000000000000號帳戶（下稱富邦帳戶）之存摺與提款卡，以
    宅配到店之方式寄至台南全家超商文屏店由自稱「黃局帆」
    之詐欺集團成員或詐騙者收受，另依「怡蘭」指示，由張淑
    君將提款卡密碼改為188188，以作為詐欺集團成員或詐騙者
    接收詐騙匯款之工具。嗣該詐欺集團成員或詐騙者於附表二
    所示時間，以附表二所示方式向林志明、吳麗束二人實施詐
    術，致林志明、吳麗束二人陷於錯誤，而依指示匯款至張淑
    君所有之上開富邦帳戶及郵局帳戶後，遭不明人士提領一空
    （詳如附表二）。嗣經林志明、吳麗束報警後循線查獲。
三、案經吳周美華、陳奕澐、林志明、吳麗束訴由屏東縣政府警
    察局屏東分局報告臺灣屏東地方檢察署檢察官偵查及由該署
    檢察官主動指揮偵查（楊雯部分）起訴。
    理  由
壹、證據能力：
    按被告以外之人於審判外之言詞或書面陳述，屬傳聞證據，
    原則上不得作為證據；惟按被告以外之人於審判外之陳述，
    雖不符刑事訴訟法第159 條之1 至第159 條之4 之規定，而
    經當事人於審判程序同意作為證據，法院審酌該言詞陳述或
    書面陳述作成時之情況，認為適當者，亦得為證據，刑事訴
    訟法第159 條第1 項、第159 條之5 第1 項分別定有明文。
    查本判決所引用之證據，均已依法踐行調查證據程序，且檢
    察官及上訴人即被告張淑君（下稱被告）、辯護人於本院準
    備程序，均明示同意有證據能力（見本院卷第65至68頁），
    基於尊重當事人對於傳聞證據之處分權，及證據資料愈豐富
    愈有助於真實發現之理念，審酌該等證據作成時情況，並無
    違法取證之瑕疵，且無顯不可信之情形，以之作為證據應屬
    適當，自均有證據能力（其中證人之警詢筆錄部分，僅就組
    織犯罪防制條例以外部分，具證據能力）。又關於證人之警
    詢筆錄部分，因按組織犯罪防制條例第12條第1 項中段規定
    ：「訊問證人之筆錄，以在檢察官或法官面前作成，並經踐
    行刑事訴訟法所定訊問證人之程序者為限，始得採為證據」
    ，係以立法排除被告以外之人於警詢或檢察事務官調查中所
    為之陳述，得適用刑事訴訟法第159 條之2 、第159 條之3
    及第159 條之5 之規定，故證人於警詢時之陳述，於違反組
    織犯罪防制條例案件部分，即不具有證據能力。
貳、認定犯罪事實所憑之證據及理由：
一、前開事實業據被告張淑君於原審、本院審理中坦承不諱（見
    原審卷第309 、321 頁，本院卷254 頁），並據被告於警詢
    及偵查中供述其提供附表一所示金融帳戶資料予詐欺集團，
    參與詐欺集團之分工，及寄送附表二所示金融帳戶存摺、提
    款卡、密碼予詐欺集團使用等情明確，核與證人即被害人吳
    周美華、陳奕澐、楊雯、吳麗束等人於警詢及原審審理中證
    述其等受騙匯款之情節，證人林志明於警詢中證述其受騙匯
    款之情節，證人蔡沼池於警詢中所稱其受楊雯委託匯款之情
    節相符【僅就組織犯罪防制條例以外部分】。且有被告張淑
    君提供之全家超商寄取貨單；中華郵政公司、永豐銀行、玉
    山銀行之帳戶客戶資料、交易明細；被告提供其與「林勇新
    」、「林小姐」、「怡蘭」使用通訊軟體LINE之對話紀錄、
    臉書社團之求職廣告、被告提款之監視器畫面照片5 張（核
    退字第35號卷第9至13 頁）、屏東地檢署檢察官勘驗筆錄（
    109 年偵字第5312號卷第33至35頁）、吳周美華之新北市政
    府警察局三重分局光明派出所受理刑事案件報案三聯單、受
    理各類案件紀錄表、受理詐騙帳戶通報警示簡便格式表、內
    政部警政署反詐騙諮詢專線紀錄表、金融機構聯防機制通報
    單（屏東分局屏警分偵字第10931465800 號卷第35至43頁）
    、吳周美華提供之郵政匯款申請書（同前揭卷第45頁）；陳
    奕澐之桃園市政府警察局楊梅分局上湖派出所受理刑事案件
    報案三聯單、受理各類案件紀錄表、受理詐騙帳戶通報警示
    簡便格式表、內政部警政署反詐騙諮詢專線紀錄表、金融機
    構聯防機制通報單（同前揭卷第47-55 頁）、陳奕澐提供之
    跨行匯款申請書及通訊軟體對話截圖（同前揭卷第57頁、第
    59至61頁）；楊雯提供之彰化銀行匯款回條聯（發查字第71
    5 號卷第21頁）；林志明之雲林縣警察局斗六分局梅林派出
    所受理刑事案件報案三聯單、受理各類案件紀錄表、受理詐
    騙帳戶通報警示簡便格式表、內政部警政署反詐騙諮詢專線
    紀錄表、金融機構聯防機制通報單（屏東分局屏警分偵字第
    00000000000 號卷第63至71頁）、林志明提供之第一商業銀
    行匯款申請書回條、存摺內頁影本、通話紀錄（前揭卷第73
    至79頁）；吳麗束提供之南投縣政府警察局集集分局集集派
    出所受理詐騙帳戶通報警示簡便格式表、內政部警政署犯詐
    騙諮詢專線紀錄表、合作金庫商業銀行匯款申請書代收入傳
    票、吳麗束提供之通話與LINE對話紀錄（屏東分局屏警分偵
    字第10932307100 號卷第13至15頁、核退35號卷第39至41頁
    、前揭警卷第23頁、第25至27頁）等在卷可稽。則被告上述
    事實一、二所示犯行，均可認定
二、關於洗錢部分：
    辯護人雖為被告辯護稱：被告就上述事實二部分，僅有交付
    提款卡、存摺之情事，雖有幫助詐欺取財之犯意，然依最高
    法院109 年台上大字第3101號裁定意旨，應不具有幫助一般
    洗錢之犯意，而不成立幫助洗錢罪等語（本院卷第83至87頁
    ）。然：
  ㈠按洗錢防制法於105 年12月28日修正公布，並於106 年6 月
    28日生效施行（下稱新法）。…例如詐騙集團向被害人施用
    詐術後，為隱匿其詐欺所得財物之去向，而令被害人將其款
    項轉入該集團所持有、使用之人頭帳戶，並由該集團所屬之
    車手前往提領詐欺所得款項得逞，檢察官如能證明該帳戶內
    之資金係本案詐欺之特定犯罪所得，即已該當於新法第14條
    第1 項之一般洗錢罪。另過去實務認為，行為人對犯特定犯
    罪所得之財物或利益作直接使用或消費之處分行為，或僅將
    自己犯罪所得財物交予其他共同正犯，祇屬犯罪後處分贓物
    之行為，非本條例所規範之洗錢行為，惟依新法規定，倘行
    為人意圖掩飾或隱匿特定犯罪所得來源，而將特定犯罪所得
    直接消費處分，甚或交予其他共同正犯，而由共同正犯以虛
    假交易外觀掩飾不法金流移動，即難認單純犯罪後處分贓物
    之行為，應仍構成新法第2 條第1 款或2 款之洗錢行為（最
    高法院108 年度台上字第1744號判決意旨參照）。則就事實
    一（附表一）部分，本案附表一各被害人受騙後，分別匯款
    至如附表一所示之帳戶內，再由被告提領款項後，轉交予集
    團上游成員，為被告所承認，並經認定如前，被告所為已然
    製造金流斷點，致無從追查詐欺所得款項之流向，達成隱匿
    犯罪所得之效果，可認其就附表一各編號所為均已該當洗錢
    防制法第2 條第2 條第2 款「掩飾或隱匿特定犯罪所得之本
    質、來源、去向、所在、所有權、處分權或其他權益者」之
    洗錢行為，被告具有一般洗錢之行為及犯意甚明。
  ㈡又按，洗錢防制法所稱洗錢，指下列行為：二、掩飾或隱匿
    特定犯罪所得之本質、來源、去向、所在、所有權、處分權
    或其他權益者。洗錢防制法第2 條第2 款定有明文。又前揭
    規定所稱之掩飾、隱匿行為，目的在遮掩、粉飾、隱藏、切
    斷特定犯罪所得與特定犯罪間之關聯性，是此類洗錢行為須
    與欲掩飾、隱匿之特定犯罪所得間具有物理上接觸關係（事
    實接觸關係）。而提供金融帳戶提款卡及密碼供他人使用，
    嗣後被害人雖匯入款項，然此時之金流仍屬透明易查，在形
    式上無從合法化其所得來源，未造成金流斷點，尚不能達到
    掩飾或隱匿特定犯罪所得之來源、去向及所在之作用，須待
    款項遭提領後，始產生掩飾、隱匿之結果。故而，行為人提
    供金融帳戶提款卡及密碼，若無參與後續之提款行為，即非
    洗錢防制法第2 條第2 款所指洗錢行為，無從成立一般洗錢
    罪之直接正犯。然刑法第30條之幫助犯，係以行為人主觀上
    有幫助故意，客觀上有幫助行為，即對於犯罪與正犯有共同
    認識，而以幫助意思，對於正犯資以助力，但未參與實行犯
    罪之行為者而言。幫助犯之故意，除需有認識其行為足以幫
    助他人實現故意不法構成要件之「幫助故意」外，尚需具備
    幫助他人實現該特定不法構成要件之「幫助既遂故意」，惟
    行為人只要概略認識該特定犯罪之不法內涵即可，無庸過於
    瞭解正犯行為之細節或具體內容。此即學理上所謂幫助犯之
    「雙重故意」。金融帳戶乃個人理財工具，依我國現狀，申
    設金融帳戶並無任何特殊限制，且可於不同之金融機構申請
    多數帳戶使用，是依一般人之社會通念，若見他人不以自己
    名義申請帳戶，反而收購或借用別人之金融帳戶以供使用，
    並要求提供提款卡及告知密碼，則提供金融帳戶者主觀上如
    認識該帳戶可能作為對方收受、提領特定犯罪所得使用，對
    方提領後會產生遮斷金流以逃避國家追訴、處罰之效果，仍
    基於幫助之犯意，而提供該帳戶之提款卡及密碼，以利洗錢
    實行，仍可成立一般洗錢罪之幫助犯（最高法院109 年台上
    大字第3101號裁定意旨參照）。
  ㈢被告將事實二所示帳戶交予詐欺集團成員，並告知密碼，則
    被告主觀上有將該等帳戶交由他人入款、領款使用之認知，
    甚為明確。而被告對於其交付帳戶資料之對象之真實年籍身
    分，並無所悉，故被告交出該等帳戶資料後，實際上已無法
    無法取回，亦無從向其追索該等帳戶內資金去向，已喪失實
    際控制權，則被告主觀上自可預見該等帳戶後續資金流向，
    有無法追索之可能性，對於匯入該等帳戶內之資金如經持有
    提款卡者提領，已無從查得成金流斷點，將會產生遮斷金流
    以逃避國家追訴、處罰之效果，主觀上應有認識，況且被告
    是在事實一所示交出帳戶資料並提領匯入帳戶之附表一所示
    詐欺款項交予上游詐欺集團成員後，方有事實二所示依「怡
    蘭」指示交付存摺與提款卡予另一詐欺集團或詐騙者，而供
    為詐騙匯款使用等行為，被告既已具事實一之洗錢行為及犯
    意，而知悉詐欺集團利用帳戶、轉交金錢，製造金流斷點之
    手法，則就所交出事實二所示帳戶乃用於製造金流斷點，實
    無不知之理，仍基於幫助之犯意，而提供該帳戶之提款卡及
    密碼，以利洗錢實行，當有幫助洗錢之行為及故意甚明，依
    照最高法院109 年台上大字第3101號裁定意旨，自成立一般
    洗錢罪之幫助犯，辯護人上述辯解，尚無可採。
三、本件事證已屬明確，被告犯行堪以認定，應依法論科。
參、論罪、撤銷改判之理由及科刑：
一、構成要件之說明：
  1.按組織犯罪防制條例第2 條第1 項規定，業於107 年1 月3
    日修正為「本條例所稱犯罪組織，指三人以上，以實施強暴
    、脅迫、詐術、恐嚇為手段或最重本刑逾5 年有期徒刑之刑
    之罪，所組成具有持續性或牟利性之有結構性組織」。又組
    織犯罪防制條例係藉由防制組織型態之犯罪活動為手段，以
    達成維護社會秩序、保障人民權益之目的，乃於該條例第3
    條第1 項前段與後段，分別對於「發起、主持、操縱、指揮
    」及「參與」犯罪組織者，依其情節不同而分別論罪科刑。
    再者，組織犯罪防制條例所稱之參與犯罪組織，指加入犯罪
    組織成為組織成員，而不問參加組織活動與否，犯罪即屬成
    立（司法院釋字第556 號解釋暨理由書參照）。同理，犯罪
    組織之發起、操縱、指揮或參與，亦不以組織已否從事犯罪
    活動為必要。質言之，犯罪組織之發起、操縱、指揮或參與
    ，與組織的犯罪活動，乃屬二事。亦即參與犯罪組織之「參
    與」行為，於加入犯罪組織時，犯罪即屬成立，與其等加入
    犯罪組織後之犯罪活動，係不同行為，此觀諸組織犯罪防制
    條例第3 條第1 項修正理由為：「因加入犯罪組織成為組織
    之成員，不問有無參加組織活動，犯罪即屬成立，避免情輕
    法重，增訂第1 項但書，以求罪刑均衡」，益臻明瞭。又按
    若行為人於參與詐欺犯罪組織之行為繼續中，先後多次為加
    重詐欺行為，因參與犯罪組織罪為繼續犯，直至犯罪組織解
    散，或其脫離犯罪組織時，犯行始告終結。故該參與犯罪組
    織與其後之多次加重詐欺行為皆有重合，然因行為人僅為一
    參與犯罪組織行為，侵害一社會法益，屬單純一罪，應僅就
    該案中與參與犯罪組織罪時間較為密切之首次加重詐欺犯行
    論以參與犯罪組織罪及加重詐欺罪之想像競合犯，而其他之
    加重詐欺犯行，祗需單獨論罪科刑即可，無需另論以參與犯
    罪組織罪，以免重複評價。又首次加重詐欺犯行時序之認定
    ，應以詐欺取財罪之著手時點為判斷標準，蓋依一般社會通
    念，咸認行為人以詐欺取財之目的，向被害人施用詐術，傳
    遞與事實不符之資訊，使被害人陷於錯誤，致財產有被侵害
    之危險時，即屬詐欺取財罪構成要件行為之著手，並非以取
    得財物之先後順序為認定依據（最高法院109 年台上字第39
    45號判決意旨參照）。
  2.查被告於事實一所示參與之詐欺集團，係由包含「林小姐」
    、「林勇新」、被告，或其他真實身分不詳者在內共三名以
    上之成年人所組成，彼等以話術施詐為手段，並以向被害人
    騙取金錢為目的，被告與集團成員亦事先約定報酬，故具有
    牟利性。另此部分詐欺集團之分工，係由部分成員向被害人
    實施詐術後，使被害人陷於錯誤，將金錢匯入被告之帳戶，
    再由被告提領轉交給集團成員等情，已認定如前，由是堪認
    本案詐欺集團分工細密、計畫周詳，此與由數人隨意組成、
    臨時起意犯罪之共犯情形顯有不同。從而，事實一所示之詐
    欺集團應可認定屬於組織犯罪防制條例第2 條第1 項所稱之
    犯罪組織。
二、論罪：
  ㈠被告事實一（附表一）部分：
  1.核被告附表一編號1 所為，係犯組織犯罪防制條例第3 條第
    l 項後段之參與犯罪組織罪、刑法第339 條之4 第1 項第2
    款之三人以上共同詐欺取財罪、洗錢防制法第14條第1 項之
    一般洗錢罪；附表一編號2 至3 所為，均係犯刑法第339 條
    之4 第1 項第2 款之三人以上共同詐欺取財罪、洗錢防制法
    第14條第1 項之一般洗錢罪。
  2.按共同實施犯罪行為之人，在共同意思範圍內，各自分擔犯
    罪行為之一部，相互利用他人行為，以達其犯罪目的，其成
    立不以全體均參與實施犯罪構成要件行為為必要；參與犯罪
    構成要件行為者，固為共同正犯；以自己共同犯罪之意思，
    參與犯罪構成要件外之行為，或以自己共同犯罪之意思，事
    前同謀，而由其中一部分人實行犯罪行為者，亦為共同正犯
    ，使之對全部行為所生結果，負其責任。蓋共同正犯，於合
    同意思範圍內，組成一共犯團體，團體中任何一人之行為均
    為共犯團體之行為，他共犯均須負共同責任，初無分別何一
    行為係何一共犯所實施之必要（最高法院88年台上字第2230
    號、92年台上字第2824號判決意旨參照）。被告雖未自始至
    終參與各階段之犯行，但主觀上對事實一所示詐欺集團呈現
    細密之多人分工模式及彼此扮演不同角色、分擔相異工作而
    屬有結構性組織等節，顯已有所預見，且所參與者既係本件
    整體詐欺取財犯罪計畫不可或缺之重要環節，而與該詐欺集
    團成員間，在合同意思範圍內，各自分擔本件犯罪行為之一
    部，彼此相互利用他人之行為，最終共同達成其等詐欺取財
    犯罪之目的，依前揭說明，被告自應就本件詐欺集團詐欺取
    財、洗錢犯行全部所發生之結果，同負全責。故被告於事實
    一詐欺取財、洗錢犯行，與其餘真實身分不詳之詐欺成員間
    ，有犯意聯絡及行為分擔，故為共同正犯。
  3.被告參與詐騙集團後，由集團成員於附表一編號1 所示向被
    害人吳周美華以電話行騙之行為，為被告參加該詐欺集團後
    之首次犯行。因被告於此部分，係以一行為同時犯上開參與
    犯罪組織罪、三人以上共同詐欺取財罪及洗錢罪等三項罪名
    ，為想像競合犯，故應依刑法第55條前段之規定，從一重之
    三人以上共同詐欺取財罪處斷。被告於附表一編號2 、3 所
    示，係以一行為同時犯三人以上共同詐欺取財罪及洗錢罪，
    亦為想像競合犯，各應依刑法第55條前段之規定，從一重之
    三人以上共同詐欺取財罪處斷。
  4.起訴書雖未論及被告所犯之參與犯罪組織罪罪名，惟已於起
    訴書「犯罪事實」欄記載該等事實，另於「證據並所犯法條
    」欄內多次載明被告加入該詐欺集團之意旨，檢察官於原審
    準備程序時亦當庭表明增例該法條（見原審卷第66頁），顯
    有追訴之意，法院自得予以審理，附此敘明
  5.被告對附表一編號1 至3 被害人吳周美華、陳奕澐、楊雯等
    三人之加重詐欺取財犯行，犯意各別，行為互殊，被害人不
    同，應分論併罰。
  ㈡事實欄二（即附表二）部分
  1.被告於事實二所載時、地，僅將其所有之金融帳戶存摺、提
    款卡及密碼寄出供詐欺集團使用，並無證據證明其參與該由
    「怡蘭」、「黃局帆」等人組織之詐騙集團，亦未參與後續
    提款行為，但其仍係基於幫助犯意，以提供該帳戶存摺、提
    款卡及密碼之方式，便利詐騙集團詐欺、洗錢犯罪之實行，
    為幫助犯。是核被告事實二所為，係犯刑法第30條第1 項前
    段、第339 條第1 項之幫助詐欺取財罪及刑法第30條第1 項
    前段、違反洗錢防制法第2 條第2 款而犯同法第14條第1 項
    之幫助一般洗錢罪。
  2.公訴意旨雖認被告係犯刑法第339 條之4 第1 項第2 款之三
    人以上共同詐欺取財罪，然被告就此部分僅成立幫助犯，並
    非正犯，已如前述，故公訴意旨此部分所認尚有未合；又無
    證據證明該詐欺集團成員於不計入被告時之人數仍逾三人，
    或被告知悉正犯人數已逾三人，故亦不能論以幫助犯刑法第
    339 條之4 第1 項第2 款之三人以上共同詐欺取財罪，是此
    部分罪名應依刑事訴訟法第300 條之規定，變更為刑法第30
    條第1 項前段、第339 條第1 項之幫助詐欺取財罪。另公訴
    意旨未斟酌被告於事實欄二所示之犯行係屬幫助犯，認係共
    同正犯，固有未洽，惟因刑事訴訟法第300 條所謂變更法條
    ，係指罪名之變更而言。若僅行為態樣有正犯、從犯之分，
    即無庸引用刑事訴訟法第300 條變更起訴法條（最高法院10
    1 年台上字第3805號刑事判決參照）。
  3.被告以一提供帳戶之行為同時犯幫助詐欺取財及幫助一般洗
    錢兩罪，且同時使附表二編號1 、2 所示之兩名被害人林志
    明、吳麗束受騙匯款後遭提領洗錢，為想像競合犯，應依刑
    法第55條前段規定，從一重之幫助一般洗錢罪論以一罪。
三、刑之減輕事由：
  ㈠按想像競合犯之處斷刑，本質上係「刑之合併」，其所謂從
    一重處斷，乃將想像競合犯組成之評價上數罪，合併為科刑
    一罪，其所對應之刑罰，亦合併其評價上數罪之數法定刑，
    而為一個處斷刑。易言之，想像競合犯侵害數法益者皆成立
    犯罪，論罪時必須輕、重罪併舉論述，同時宣告所犯各罪名
    ，包括各罪有無加重、減免其刑之情形，亦應說明論列，量
    刑時併衡酌輕罪部分量刑事由，評價始為充足，然後依刑法
    第55條前段規定「從一重處斷」，非謂對於其餘各罪可置而
    不論。因此，法院決定處斷刑時，雖以其中最重罪名之法定
    刑，做為裁量之準據，惟於裁量其輕重時，仍應將輕罪合併
    評價在內（最高法院108 年度台上字第4405號、第3563號判
    決意旨參照）。
  ㈡刑法第30條第2 項幫助犯規定：
    被告就附表二所為幫助犯，其幫助行為之可替代性高，爰依
    刑法第30條第2 項規定，按正犯之刑減輕之。
  ㈢刑法第62條自首規定及犯罪組織條例第8 條第1 項前段規定
    ：
  1.按想像競合犯，在犯罪評價上為數罪，僅在科刑上從一重處
    斷，就此以觀，該未為偵查機關發覺之部分犯罪事實，自屬
    前開條文所稱「未發覺之罪」文義射程之範圍；再者，如行
    為人於偵查機關發覺前，主動供出，偵查機關即因行為人之
    供述，得悉整個犯罪之全貌，進而依法偵辦，自有助益偵查
    ；且其主動申告尚未被發覺部分之罪，擴大犯罪之不法及罪
    責內涵，依社會通念，多有悔改認過之心。是依文義、體系
    、歷史及目的性等解釋方法，裁判上一罪之想像競合犯，行
    為人就未發覺之重罪部分之犯罪事實，主動供出，接受裁判
    ，於從該重罪處斷時，應認有自首減輕其刑規定之適用，始
    合乎該法條之文義及立法意旨，並符事理之平及國民之法律
    感情。況法律之所以將想像競合犯規定為科刑上一罪，乃為
    避免對同一行為過度或重複評價，以符合罪刑相當原則，自
    無因科刑上從一重處斷之結果，而剝奪行為人享有自首減刑
    寬典之理。從而，若輕罪部分之犯罪事實先被發覺，重罪部
    分之犯罪事實自首於後，法院從一重罪處斷時，自得依自首
    之規定減輕其刑；反之，重罪之犯罪事實發覺於前，輕罪部
    分自首於後，從一重罪處斷時，因重罪部分非屬自首，固不
    得依自首規定減輕其刑，但因行為人主動供述輕罪部分之犯
    罪事實，倘認其確有悔改認過之心，自得資為犯後態度良好
    、從輕量刑之依據。至於實質上一罪，如接續犯、繼續犯、
    加重結果犯、結合犯、吸收犯、常業犯或集合犯等，既非裁
    判上一罪，倘部分犯罪事實已先被發覺，即難認其主動供出
    其他部分事實仍有自首減輕其刑規定之適用，自不待言（最
    高法院108 年度台上大字第3563號裁定意旨參照）。
  2.被告之辯護人雖稱：被告係於發現遭詐騙集團利用後，犯罪
    未發覺前，於109 年4 月20日主動向屏東縣政府警察局屏東
    分局報案坦承本件犯罪事實，故其應有刑法第62條自首、及
    犯罪組織條例第8 條第1 項前段規定之適用等語（本院卷第
    91頁、第93至95頁）。惟查：
  ⑴就附表一所示詐欺取財、一般洗錢罪，及附表二所示之幫助
    詐欺取財、幫助一般洗錢罪部分：
  ①被告張淑君固有於109 年4 月20日19時30分前往屏東縣政府
    警察局屏東分局偵查隊製作筆錄，表明其係「主動向警方告
    知我涉嫌詐欺案所以來製作筆錄」，並向警方告知其將上開
    金融帳戶提供予他人使用等情（見屏東分局屏警分偵字第00
    000000000 號卷第3 至8 頁）。然：【附表一編號1 】被害
    人吳周美華發覺其受騙後，即於匯款當天（109 年4 月10日
    ）22時50分至新北市政府警察局三重分局報案並製作筆錄；
    【附表一編號2 】被害人陳奕澐知其被騙後，亦於109 年4
    月12日16時30分至桃園市政府警察局楊梅分局上湖派出所報
    案並製作筆錄；【附表二編號1 】被害人林志明則於查覺其
    被騙後之109 年4 月13日18時14分以電話雲林縣政府警察局
    斗六分梅林派出所局報案，並於同日19時10分至該派出所製
    作筆錄，此有上開3 名被害人之警詢筆錄及受理刑事案件報
    案三聯單在卷可考。是其等被騙匯款之事實已先為警方知悉
    ，且由警方分別向玉山商業銀行、永豐銀行、台北富邦商業
    銀行通報，將被告涉案之金融帳戶列為警示帳戶（見卷附受
    理詐騙帳戶通報警示簡便格式表、金融機構聯防機制通報單
    ，見屏東分局屏警分偵字第10931465800 號卷第41、43、51
    、55、69、71頁），因此足認警方已有相當理由懷疑被告涉
    嫌詐欺、洗錢，而此等時間又均早於被告張淑君前往警局製
    作筆錄。故上開部分，難認被告所為與自首之要件相符。被
    告之辯護人辯稱：上述部分有自首之適用，尚屬無據。
  ②至於檢察官於接受屏東縣政府警察局屏東分局之上開刑事案
    件報告後，又察覺尚有一名為「蔡沼池」之人因不明原因匯
    款至被告之中華郵政帳戶，故於109 年9 月21日發交臺北市
    政府警察局中正第二分局，指揮該分局人員調查有無詐騙情
    事，進而查獲【附表一編號3 】被害人楊雯遭詐騙匯款之事
    實。又【附表二編號2 】被害人吳麗束受騙後，遲至109 年
    7 月4 日19時57分才前往南投縣政府警察局集集分局集集派
    出所報案並製作筆錄，茲分別有吳麗束之警詢筆錄、屏東分
    局刑事案件報告書及屏東地檢署案件發交調查指揮書及楊雯
    、蔡沼池二人之調查筆錄等在卷可憑（屏東分局屏警分偵字
    第00000000000 號卷第7 至10頁、109 年偵字第8827號卷第
    3 頁、109 年發查字第715 號卷第3 頁、第9 至15頁）。因
    ：被害人楊雯被騙匯款部分【即附表一編號3 部分】係屬被
    告所犯數罪中之獨立一罪，被告於偵查犯罪之機關尚不知有
    人遭詐騙匯款至被告之中華郵政帳戶前，向警方陳述其有提
    供該帳戶予詐欺集團利用及提領款項之事實，合乎刑法第62
    條規定之自首要件，為鼓勵其自新，爰依該規定減輕其刑。
    至於【附表二編號2 】被害人吳麗束被騙匯款部分，因屬被
    告所為幫助詐欺取財及幫助洗錢犯行之一部，無從割裂而單
    獨就該部分犯行依自首規定減刑，故僅能作為量刑審酌之事
    由，附此敘明。
  ⑵就附表一編號1 關於組織犯罪條例第8 條第1 項前段自首脫
    離其所屬之犯罪組織規定部分：
  ①按組織犯罪防制條例第8 條第1 項規定：「犯（組織犯罪防
    制條例）第三條之罪自首，並自動解散或脫離其所屬之犯罪
    組織者，減輕或免除其刑；因其提供資料，而查獲該犯罪組
    織者，亦同；偵查及審判中均自白者，減輕其刑」。
  ②被告張淑君於109 年4 月20日19時30分往屏東縣政府警察局
    屏東分局偵查隊製作筆錄，表明其係「主動向警方告知我涉
    嫌詐欺案所以來製作筆錄」，除向警方告知其將上開金融帳
    戶提供予他人使用，並主動告知接觸「林小姐」、「林勇新
    」所屬詐欺集團經過，接受指示、提款過程等情（見屏東分
    局屏警分偵字第10931465800 號卷第3 至8 頁）。而於警方
    僅知悉被告上述金融帳戶經詐欺集團使用，尚無調閱提款畫
    面等偵查行為（警方係於檢察官於109 年6 月5 日發回補足
    後方予調閱提款畫面，有偵查報告在卷可參，見109 年度核
    退字第35號第7 至15頁），並未掌握被告尚擔任提款車手而
    參與詐欺集團之犯罪組織事證之前，被告即就其加入本案詐
    欺集團犯罪組織經過、在組織內角色分工等事實為供述，堪
    認對其所犯參與犯罪組織罪，業已自首且脫離所屬之犯罪組
    織，原應依組織犯罪防制條例第8 條第1 項前段，減輕其刑
    ，惟因該加重詐欺之重罪犯罪事實發覺於前，參與犯罪組織
    之輕罪部分自首於後，從一重罪割裂適用而處斷時，因重罪
    （加重詐欺取財罪）部分非屬自首，自不得依組織犯罪防制
    條例第8 條第1 項前段規定減輕其刑，但因被告主動供述輕
    罪部分之犯罪事實，而自首此部分輕罪之犯行，依上開說明
    ，自應由本院依刑法第57條為量刑審酌時，一併衡酌該部分
    自首事由，而為從輕量刑之依據。
  ㈣洗錢防制法第16條第2 項自白規定及就組織犯罪防制條例第
    8 條第1 項後段自白規定：
  1.就附表一、二關於洗錢防制法第16條第2 項自白減刑規定：
  ⑴就附表二部分，被告於審判中自白犯洗錢罪，故依洗錢防制
    法第16條第2 項規定，減輕其刑
  ⑵就附表一部分，查被告於原審、本院審理中，已就附表一部
    分之共同洗錢犯行自白不諱，合於洗錢防制法第16條第2 項
    之減刑規定，然就被告所犯上述之罪，業依想像競合之例從
    一重之加重詐欺取財罪處斷，則本院既未就輕罪罪名宣告其
    主刑，故就此部分想像競合輕罪得減刑部分，依上開說明，
    由本院依刑法第57條為量刑審酌時，一併衡酌該部分減輕其
    刑事由，而為從輕量刑之依據。
  2.就附表一編號1 關於組織犯罪防制條例第8 條第1 項後段自
    白減刑規定：
    按犯組織犯罪防制條例，於偵查及審判中均自白者，減輕其
    刑，組織犯罪防制條例第8 條第1 項後段定有明文。然被告
    於警詢、偵訊時就事實一參與犯罪組織犯行，就其加入本案
    詐欺集團犯罪組織經過、在組織內角色分工等事實雖有供述
    ，然稱其是被騙的等語（屏東分局屏警分偵字第0000000000
    0 號卷第9 頁、109 年偵字第5312號卷第47頁），而否認有
    參與犯組織之犯意，縱其於原審及本院審理時自白參與犯罪
    組織之犯行，亦與上開減刑規定尚有未合，辯護人為被告辯
    護稱：有組織犯罪防制條例第8 條第1 項後段自白刑規定適
    用等語（本院卷93至95頁），尚非可採。
  ㈤組織犯罪防制條例第3 條第1 項但書規定及刑法第59條酌減
    之規定：
  1.附表一編號1 組織犯罪防制條例第3 條第1 項但書規定：「
    參與情節輕微者，得減輕或免除其刑。」，然被告事實一所
    示係提供匯款帳戶，擔任提款車手，而為詐欺集團獲取所得
    之不可或缺之部分，依其參與犯罪集團之經過及角色，並無
    參與情節輕微情事，辯護人為被告關於依上述規定予以減刑
    之辯護（本院卷93至95頁），並無理由。
  2.就附表一、二關於刑法第59條規定：
    按刑之量定，為求個案裁判之妥當性，法律固賦予法院裁量
    權，但此項裁量權之行使，除應依刑法第57條之規定，審酌
    行為人及其行為等一切情狀，為整體之評價，並應顧及比例
    原則與平等原則，使罪刑均衡，輕重得宜，以契合社會之法
    律感情。刑法第59條規定犯罪之情狀可憫恕者，得酌量減輕
    其刑，其所謂「犯罪之情狀」，與同法第57條規定科刑時應
    審酌之一切情狀，並非有截然不同之領域，於裁判上酌減其
    刑時，應就包括刑法第57條所列舉之10款事項等犯罪一切情
    狀，予以全盤考量，審酌其犯罪有無可憫恕之事由，如有無
    特殊之原因與環境，在客觀上足以引起一般同情，以及宣告
    法定低度刑，是否猶嫌過重等，以為判斷。查被告係為貪圖
    利益，率而為事實一、二所示之擔任車手提款詐欺款項、交
    付帳戶供上述各該詐欺集團使用等行為，造成執法機關不易
    查緝詐欺犯罪者，致如附表一、二所示之被害人受有財產上
    之損害，所為嚴重影響社會治安及交易秩序，應無何情堪憫
    恕之處，尚難遽認被告犯行客觀上有足以引起一般人同情之
    情形，而有情輕法重之可言，應認並無適用刑法第59條規定
    酌減其刑之餘地。辯護人主張被告有刑法第59條規定適用等
    語（本院卷77至83頁），難認可採。至被告業與如附表一、
    二所示之被害人達成和解之情，業經本院後述量刑時作為有
    利被告之量刑審酌，併此敘明。
  ㈥被告如附表二所示部分，有二個以上刑之減輕事由（依刑法
    第30條第2 項、洗錢防制法第16條第2 項），依法遞減之。
四、撤銷改判之理由、科刑：
  ㈠原審認本案事證明確，對被告論罪科刑，固非無見。惟：1.
    就附表一編號1 部分，被告符合關於組織犯罪防制條例第8
    條第1 項前段自首且脫離其所屬之犯罪組織之減刑規定，原
    審漏未斟酌，並於量刑考量，容有未恰。2.按刑之量定，為
    求個案裁判之妥當性，法律賦予法院裁量之權，於科刑時自
    應審酌刑法第57條所列各款情狀，為被告量刑輕重之標準，
    俾符合罪刑相當，使罰當其罪，輕重得宜。查被告犯後於本
    院審理時，已與附表一編號2 至3 、附表二編號1 各該被害
    人達成和（調）解，並已為部分給付，而就附表一編號2 至
    3 犯罪所得均實際合法發還各該被害人（均詳後述），量刑
    並沒收基礎已有不同，原審未及審酌，亦有未當。被告上訴
    以原審未審酌被告有組織犯罪防制條例第8 條第1 項前段規
    定適用，及未審酌被告與附表一編號2 至3 、附表二編號1
    被害人達成和解情狀據以量刑，而有不當，為有理由，自應
    由本院撤銷改判。
  ㈡爰以行為人之責任為基礎，審酌被告為圖不法利益，就事實
    一部分，先加入詐欺集團，以提供自己之金融帳戶予他人使
    用之方式，共同行騙他人得逞，再將贓款領出後交予集團成
    員朋分，其則抽取其中約4%之贓款作為酬勞，附表一所示部
    分之被害人共計3 人，其與被害人均不相識，被害人損失之
    金錢數額合計為58萬元。嗣後被告又圖不法利益，將自己金
    融帳戶之存摺、提款卡及密碼交予事實二所示之另一詐欺集
    團或詐騙者使用，供為詐騙者接受匯款之工具，不僅使其不
    相識之附表二所示被害人2 人合計損失25萬元，且使詐欺取
    財犯罪難以追查，助長他人犯罪，更徒增被害人尋求救濟之
    困難，影響社會交易信用至鉅；惟念被告於警方尚不知被害
    人吳麗束已受騙匯款至被告之中華郵政帳戶前，主動告知警
    方其有提供中華郵政帳戶供詐騙者使用之事實；並自首且脫
    離所參與之犯罪組織犯行，復於法院審理中知其所為非是，
    坦認犯罪，並自白洗錢犯行，且被告於原審審理中與被害人
    附表一編號1 吳周美華、附表二編號2 吳麗束二人達成和解
    ，有各該和解書影本及刑事撤回告訴狀在卷可稽（和解條件
    詳如附表三，見原審卷第191 至193 頁、第213 頁、第339
    頁），於本院審理中另與附表一編號2 、3 及附表二編號1
    所示被害人，達成和、調解，有和解書、本院110 年度附民
    移調91、92號調解筆錄，及刑事撤回告訴狀1 紙在卷可稽（
    和、調解條件詳如附表三，見本院卷第93頁、第197 至198
    頁），且被告目前均依約賠償中，有和（調）解金額相關匯
    款轉帳憑證可佐（本院卷第237 至247 頁），另審酌被告之
    智識程度、家庭、經濟及收入（見原審卷第322 頁、本院卷
    第267 至268 頁）等一切情狀，分別量處如附表一、二「主
    文」欄所示之刑，及就附表二「主文」欄中併科罰金部分，
    依刑法第42條第3 項前段諭知易服勞役之折算標準。又按洗
    錢防制法第14條第1 項法定刑為「處7 年以下有期徒刑，併
    科新臺幣5 百萬元以下罰金」，罰金刑部分乃併科而非選科
    ，並無不予宣告罰金刑之餘地，則辯護人另為被告請求以：
    請審酌被告犯罪型態輕微，就附表二之罪不予宣告罰金刑等
    語（本院卷87頁），自非可採。又就附表一編號2 、3 部分
    ，雖本院雖增予考量，被告本院審理時與附表一編號2 至3
    所示被害人達成和（調）解並為給付之從輕量刑事由，然因
    原審就此2 部分量處之刑已為有期徒刑1 年，而為法定最低
    刑度，本院無從再予減輕，爰仍均予量處有期徒刑1 年，併
    此敘明。
  ㈢另就附表一部分被告所犯3 罪所處之刑，審酌被告所犯各罪
    ，時間相隔未遠、侵害法益相同，所為犯行之行為與時間關
    連性及連續性密接，對法益侵害之加重效應不大，刑事不法
    並未因之層升，如以實質累加方式定執行刑，則處罰之刑度
    將超過其行為之不法內涵，違反罪責原則，及考量因生命有
    限，刑罰對其造成之痛苦程度，係隨刑度增加而生加乘效果
    ，非以等比方式增加，是以隨罪數增加遞減刑罰方式，當足
    以評價被告行為不法性之法理（即多數犯罪責任遞減原則）
    ，從而就被告就附表一編號1 至3 所處之刑，定應執行刑如
    主文第二項所示。又被告附表二所示為屬得易服社會勞動，
    但不得易科罰金之罪，而附表一所示為不得易科罰金及易服
    社會勞動之罪，依刑法第50條第1 項但書規定，不得合定其
    應執行刑，待本件判決確定後，再由被告自行決定是否請求
    檢察官向法院聲請定應執行刑，附此敘明。
五、緩刑宣告
  ㈠按受2 年以下有期徒刑、拘役或罰金之宣告，而有下列情形
    之一，認以暫不執行為適當者，得宣告2 年以上5 年以下之
    緩刑，其期間自裁判確定之日起算：一、未曾因故意犯罪受
    有期徒刑以上刑之宣告者。二、前因故意犯罪受有期徒刑以
    上刑之宣告，執行完畢或赦免後，5 年以內未曾因故意犯罪
    受有期徒刑以上刑之宣告者，刑法第74條第1 項訂有明文。
  ㈡查被告前未曾因故意犯罪而受有期徒刑以上刑之宣告，有其
    臺灣高等法院被告前案紀錄表在卷可稽（本院卷249 頁），
    其犯後於法院審理時又全然坦認犯行，且除於原審與附表一
    編號1 、附表二編號2 所示被害人成立調解，又於本院審理
    時與本案其餘3 位被害人達成和、調解，且均遵期給付，有
    如前述，顯見其確已積極彌補被害人之損失，而可認確有悔
    意，復衡以被告參與詐欺集團時間尚短、因本案犯行實際分
    得之不法所得僅共2 萬4 千元（詳後揭沒收欄所載），案發
    後迄今不曾再涉入任何詐欺或其他犯罪案件、現有正當工作
    等節，並參酌前開各被害人或表示不再追究被告之刑事責任
    ，或表示請法院給予被告緩刑之宣告（詳前開和解書、調解
    筆錄、撤回告訴狀所載），本院因而認被告經此偵、審程序
    及刑之宣告後，應知所警惕而無再犯之虞，是其前開所受宣
    告之刑以暫不執行為當，爰均依刑法第74條第1 項第1 款規
    定，諭知緩刑5 年，以勵自新。並為確保被告能確實依照其
    與附表一、二各該被害人和解、調解之條件，分期支付剩餘
    之款項，併依刑法第74條第2 項第3 款規定，命被告應履行
    如附表三所示和（調）解條件（此即上述被告與附表一、二
    所示各該被害人所成立之和解書、調解筆錄所載之金額，2
    者為同一債權。被告應注意刑法第75條之1 所規定得撤銷緩
    刑宣告之規定）。再本院考量雖被告前開所受宣告之刑罰尚
    暫無執行之必要，惟由被告本案所為犯行，可見其確有不勞
    而獲之心態，為確保被告能記取教訓、建立正確之法治觀念
    ，並體認須靠己力獲取所需之理，爰併依同條項第5 款規定
    ，諭知被告須向指定之政府機關、政府機構、行政法人、社
    區或其他符合公益目的之機構或團體，提供200 小時之義務
    勞務，並依刑法第93條第1 項第2 款之規定，諭知於緩刑期
    間付保護管束。
肆、不予宣告強制工作之說明：
一、按「犯第1 項之罪者，應於刑之執行前，令入勞動場所，強
    制工作，其期間為3 年」，現行之組織犯罪防制條例第3 條
    第3 項定有明文。而修正前組織犯罪防制條例，對發起、主
    持、操縱、指揮或參與集團性、常習性及脅迫性或暴力性犯
    罪組織者，應於刑後強制工作之規定，經司法院釋字第528
    號解釋認為尚不違憲。嗣該條例第2 條第1 項所稱之犯罪組
    織，經二次修正，已排除原有之「常習性」要件，另將實施
    詐欺手段之具有持續性或牟利性之有結構性組織，納入本條
    例適用範圍，並對參與犯罪組織之行為人，於第3 條第1 項
    後段但書規定「參與情節輕微者，得減輕或免除其刑」。惟
    同條第3 項仍規定「應於刑之執行前，令入勞動場所，強制
    工作，其期間為三年」，而未依個案情節，區分行為人是否
    具有反社會的危險性及受教化矯治的必要性，一律宣付刑前
    強制工作3 年。然則，衡諸該條例所規定之強制工作，性質
    上原係對於有犯罪習慣，或因遊蕩、懶惰成習而犯罪者，所
    為之處置，修正後該條例既已排除常習性要件，從而，本於
    法律合憲性解釋原則，依司法院釋字第471 號關於行為人有
    無預防矯治其社會危險性之必要，及比例原則等與解釋意旨
    不相衝突之解釋方法，為目的性限縮，對犯該條例第3 條第
    1 項之參與犯罪組織罪者，視其行為之嚴重性、表現之危險
    性、對於未來行為之期待性，以及所採措施與預防矯治目的
    所需程度，於有預防矯治其社會危險性之必要，且符合比例
    原則之範圍內，由法院依該條例第3 條第3 項規定，一併宣
    告刑前強制工作（最高法院刑事大法庭108 年度台上大字第
    2306號裁定意旨可資參照）。
二、查被告參與事實一所示之詐欺集團並與集團成員共同詐騙被
    害人之行為固有不當，然被告係為貪圖不法小利而加入該詐
    欺集團，其於本案詐欺集團中擔任提供帳戶及取款之角色，
    非本案詐欺集團之主導者或指揮者，且只於同日（即109 年
    4 月10日）內密集提領5 次贓款，甫加入該集團不久即為警
    查獲，參與犯罪組織之期間甚短，又其自陳目前係在工廠擔
    任作業員，核非遊手好閒之人，其於本案犯行所顯現之行為
    嚴重性及表現危險性均非重大。另參酌被告於參與本案犯罪
    組織前，並無刑事犯罪及執行紀錄，且卷內亦查無其他證據
    足證被告有犯罪習慣，或遊蕩或懶惰成習而犯罪之情，諭知
    如主文所示之刑，已達預防矯治目的所需程度，因認無再以
    強制工作預防矯治其社會危險性之必要，爰不諭知強制工作
    之保安處分，併此敘明。
伍、沒收：
一、按供犯罪所用，屬於犯罪行為人者，得沒收之；犯罪所得，
    屬於犯罪行為人者，沒收之；宣告前2 條之沒收或追徵，有
    過苛之虞、欠缺刑法上之重要性、犯罪所得價值低微，或為
    維持受宣告人生活條件之必要者，得不宣告或酌減之，刑法
    第38條第2 項前段、第38條之1 第1 項前段、第38條之2 第
    2 項分別定有明文。
二、被告雖提供其所有前揭金融帳戶之存摺、提款卡予詐騙集團
    供犯罪使用，然非違禁物，且已由警方向玉山商業銀行、永
    豐銀行、台北富邦商業銀行通報列為警示帳戶，有如前述。
    而其所有之郵局帳戶，亦於109 年7 月4 日由警方向中華郵
    政公司通報列為警示帳戶，此有南投縣政府警察局集集分局
    集集派出所受理詐騙帳戶通報警示簡便格式表及中華郵政股
    份有限公司客戶基本資料、客戶歷史交易清單在卷可稽（見
    屏東分局屏警分偵字第10932307100 號卷第13、17、19頁）
    ，故即使不宣告沒收前揭帳戶之存摺、提款卡，他人亦無法
    持該等存摺、提款卡犯罪，故認沒收欠缺刑法上之重要性，
    無沒收之必要，爰不予宣告沒收。
三、就犯罪所得沒收之說明：
  ㈠就事實一（附表一）部分：
    被告供稱其在此部分之犯罪報酬合計為24,000元（編號1 部
    分8,000 元、編號2 部分4,000 元、編號3 部分12,000元）
    ，且於偵查中全數繳出由屏東地方檢察署扣案，此有該署扣
    押物品清單1 紙在卷可憑（見109 年偵字第5312號卷第53頁
    ），故本應依刑法第38條之1 第1 項之規定，在其各次罪刑
    項下宣告沒收。惟，被告已於原審審理中與附表一編號1 所
    示被害人吳周美華達成和解，承諾分期賠償被害人之損失，
    並已於110 年3 月11日將首期賠償款項30,000元轉入被害人
    指定之帳戶，有轉帳憑證1 紙在卷可憑（見原審卷第197 頁
    ）；又於本院審理中分與附表一編號2 、3 被害人陳奕澐、
    楊雯達成和、調解，並已於110 年9 月15日、10月27日依約
    給付首期20,000元、30,000元，有上述匯款轉帳憑證在卷可
    憑（分見本院卷第245 、247 頁），已給付之金額均超過各
    次犯罪所得，應依刑法第38條之1 第5 項規定，認為上述犯
    罪所得已實際合法發還被害人而無庸再宣告沒收。
  ㈡至於事實二（即附表二）部分，被害人匯款至被告之金融帳
    戶後，旋遭他人提領等情，有前揭存摺存款交易明細查詢可
    稽，因卷內尚無證據可認被告有分得上開犯罪所得或曾因交
    付上開帳戶資料而取得對價之情形，故不予宣告沒收。
據上論結，應依刑事訴訟法第369 條第1 項前段、第364 條、第
299 條第1 項前段，判決如主文。
本案經檢察官陳妍秋提起公訴，檢察官劉玲興到庭執行職務。
中    華    民    國  110     年    11    月    30    日
                    刑事第三庭  審判長法  官  徐美麗
                                      法  官  方百正
                                      法  官  陳億芳
以上正本證明與原本無異。
如不服本判決應於收受本判決後20日內向本院提出上訴書狀，其
未敘述上訴理由者，並得於提起上訴後20日內向本院補提理由書
狀（均須按他造當事人之人數附繕本）「切勿逕送上級法院」。
中    華    民    國  110     年    11    月    30    日
                                      書記官  陳慧玲
附錄本判決論罪科刑法條：
《中華民國刑法第339 條之4 第1 項第2 款》
犯第339 條詐欺罪而有下列情形之一者，處1 年以上7 年以下有
期徒刑，得併科1 百萬元以下罰金：
二、三人以上共同犯之。
《組織犯罪防制條例第3 條第1 項》
發起、主持、操縱或指揮犯罪組織者，處3 年以上10年以下有期
徒刑，得併科新臺幣1 億元以下罰金；參與者，處6 月以上5 年
以下有期徒刑，得併科新臺幣1 千萬元以下罰金。但參與情節輕
微者，得減輕或免除其刑。
《洗錢防制法第14條第1 項》
有第二條各款所列洗錢行為者，處7 年以下有期徒刑，併科新臺
幣5 百萬元以下罰金。
附表一
┌─┬────┬───────┬─────┬────┬───────────┬──────────┐
│編│告訴人  │詐騙過程      │匯款時間  │接受匯款│調得之提領畫面資料    │主文                │
│號│        │              ├─────┤之金融帳├───────┬───┼──────────┤
│  │        │              │匯款金額  │戶      │提領時地、金額│提領人│張淑君犯三人以上共同│
├─┼────┼───────┼─────┼────┼───────┼───┤詐欺取財罪，處有期徒│
│1 │吳周美華│詐騙集團成員於│109 年4 月│玉山銀行│109 年4 月10日│張淑君│刑壹年。            │
│  │        │109 年4 月9 日│10日10時36│屏東分行│12時19分許在屏│      │                    │
│  │        │13時許致電吳周│分許      │00000000│東市永福路玉山│（獲得│                    │
│  │        │美華，佯裝其姪├─────┤25127 號│銀行臨櫃提領10│報酬：│                    │
│  │        │女，誆稱需借錢│18萬元    │張淑君帳│萬元          │8000元│                    │
│  │        │周轉云云，致吳│          │戶      ├───────┤）    │                    │
│  │        │周美華陷於錯誤│          │        │同日12時13分許│      │                    │
│  │        │而依指示匯款。│          │        │在上開銀行ATM │      │                    │
│  │        │              │          │        │提領8 萬元    │      │                    │
├─┼────┼───────┼─────┼────┼───────┼───┼──────────┤
│2 │陳奕澐  │詐騙集團成員於│109 年4 月│永豐銀行│109 年4 月10日│張淑君│張淑君犯三人以上共同│
│  │        │109 年4 月8 日│10日14時26│屏東分行│15時56分許在屏│      │詐欺取財罪，處有期徒│
│  │        │致電陳奕澐，佯│許        │00000000│東市復興北路14│（獲得│刑壹年。            │
│  │        │為友人，誆稱需├─────┤023935號│號永豐銀行ATM │報酬：│                    │
│  │        │借錢周轉云云，│10萬元    │張淑君帳│提款10萬元    │4000元│                    │
│  │        │致陳奕澐陷於錯│          │戶      │              │）    │                    │
│  │        │誤而依指示匯款│          │        │              │      │                    │
├─┼────┼───────┼─────┼────┼───────┼───┼──────────┤
│3 │楊雯    │詐騙集團成員於│109 年4 月│中華郵政│109 年4 月10日│張淑君│張淑君犯三人以上共同│
│  │        │109 年4 月10日│10日15時20│鹽埔郵局│15時44分在屏東│      │詐欺取財罪，處有期徒│
│  │        │13時許，致電楊│分許      │0000000-│市民生路郵局臨│      │刑壹年。            │
│  │        │雯，佯為其子，├─────┤0000000 │櫃提領20萬元  │（獲得│                    │
│  │        │亟需匯款30萬元│30萬元    │號張淑君├───────┤報酬：│                    │
│  │        │云云，致楊雯陷│          │帳戶    │同日15時47、48│12000 │                    │
│  │        │於錯誤而依指示│          │        │分在屏東市民生│元）  │                    │
│  │        │委託友人蔡沼池│          │        │路郵局ATM 提領│      │                    │
│  │        │匯款。        │          │        │共10萬元      │      │                    │
└─┴────┴───────┴─────┴────┴───────┴───┴──────────┘
附表二
┌─┬────┬───────┬─────┬────┬───────────┬──────────┐
│編│告訴人  │詐騙過程      │匯款時間  │接受匯款│調得之提領畫面資料    │主文                │
│號│        │              ├─────┤之金融帳├───────┬───┤                    │
│  │        │              │匯款金額  │戶      │提領時地、金額│提領人│                    │
├─┼────┼───────┼─────┼────┼───────┼───┼──────────┤
│1 │林志明  │詐騙集團成員於│109 年4 月│富邦銀行│109 年4 月13日│不詳  │張淑君幫助犯洗錢防制│
│  │        │109 年4 月13日│13日11時11│屏東分行│13時32分許在富│      │法第十四條第一項之一│
│  │        │10時22分許，致│分許      │00000000│邦銀行員林分行│      │般洗錢罪，處有期徒刑│
│  │        │電林志明，佯為├─────┤7494號張│ATM 提款10萬元│      │貳月，併科罰金新臺幣│
│  │        │友人，誆稱需借│15萬元    │淑君帳戶├───────┼───┤壹萬元，罰金如易服勞│
│  │        │錢周轉云云，致│          │        │同日13時39分許│不詳  │役，以新臺幣壹仟元折│
│  │        │林志明陷於錯誤│          │        │在彰化花壇鄉中│      │算壹日。            │
│  │        │，而依指示匯款│          │        │山路一段72號萊│      │                    │
│  │        │。            │          │        │爾富超商內ATM │      │                    │
│  │        │              │          │        │提款49,000 元 │      │                    │
├─┼────┼───────┼─────┼────┼───────┼───┤                    │
│2 │吳麗束  │詐騙集團成員於│109 年4 月│中華郵政│109 年4 月13日│不詳身│                    │
│  │        │109 年4 月13日│13日12時許│鹽埔郵局│15時9 、10分，│分之男│                    │
│  │        │（起訴書誤為11├─────┤00000000│在彰化花壇郵局│子    │                    │
│  │        │日，應更正）10│10萬元    │268500號│ATM 提領共10萬│      │                    │
│  │        │時8 分許，致電│          │張淑君帳│元            │      │                    │
│  │        │吳麗束，佯為其│          │戶      │              │      │                    │
│  │        │姪子並誆稱需借│          │        │              │      │                    │
│  │        │錢周轉云云，致│          │        │              │      │                    │
│  │        │吳麗束陷於錯誤│          │        │              │      │                    │
│  │        │而依指示匯款。│          │        │              │      │                    │
└─┴────┴───────┴─────┴────┴───────┴───┴──────────┘
附表三
┌──┬─────┬─────────────────────────────────────────┐
│編號│和（調）解│和解及調解條件                                                                    │
│    │對象      │                                                                                  │
├──┼─────┼─────────────────────────────────────────┤
│1   │吳周美華  │一、張淑君、吳周美華雙方同意以新臺幣（下同）伍萬元整達成和解。                    │
│    │【附表一編│二、張淑君應於收受吳周美華填妥資料及親筆簽名蓋章之刑事撤回告訴狀及解書後 3 日內， │
│    │號1 】    │    將首期參萬元匯入吳周美華指定之銀行帳戶（帳號詳如民國110年3月9日和解書所載）。 │
│    │          │三、剩餘尾款貳萬元，吳麗束同意張淑君分期給付，每期壹仟元，共20期。張淑君應自民國  │
│    │          │    110 年4 月起至111 年11月止，於每月15日前，將分期款匯入吳周美華指定之前開銀行帳│
│    │          │    戶。                                                                          │
├──┼─────┼─────────────────────────────────────────┤
│2   │陳奕澐    │一、張淑君、陳奕澐雙方同意以新臺幣（下同）伍萬元整達成和解。                      │
│    │【附表一編│二、張淑君應於收受陳奕澐填妥資料及親筆簽名蓋章之刑事撤回告訴狀及解書後 3 日內，將 │
│    │號2】     │    首期貳萬元匯入陳奕澐指定之銀行帳戶（帳號詳如民國110年9月15日和解書所載）。    │
│    │          │三、剩餘尾款參萬元，陳奕澐同意張淑君分期給付，每期壹仟元，共30期。張淑君應自民國  │
│    │          │    110 年10月起至113 年4 月止，於每月15日前，將分期款匯入陳奕澐指定之前開銀行帳戶│
│    │          │    。                                                                            │
├──┼─────┼─────────────────────────────────────────┤
│3   │楊雯      │一、張淑君願給付楊雯新臺幣（下同）壹拾貳萬元。                                    │
│    │【附表一編│二、給付方法：於民國 110 年 10 月 31 日前給付參萬元。餘款玖萬元分期，自民國 110 年│
│    │號3 】    │    12 月 15日起，於每月 15 日前給付貳仟元，至付清為止，如有一期未履行，則視為全部│
│    │          │    到期，前開款項應匯入楊雯指定之帳戶（帳號詳如本院110 年附民移調字第91、92號調解│
│    │          │    筆錄）。                                                                      │
├──┼─────┼─────────────────────────────────────────┤
│ 4  │林志明    │一、張淑君願給付林志明新臺幣（下同）陸萬元。                                      │
│    │【附表二編│二、給付方法：於民國 110 年 10 月 31 日前給付貳萬元。餘款肆萬元分期，自民國 110 年│
│    │號1】     │    12 月 15 日起，於每月 15 日前給付壹仟元，至付清為止，如有一期未履行，則視為全 │
│    │          │    部到期，前開款項應匯入林志明指定之帳戶（帳號詳如本院110 年附民移調字第91、92號│
│    │          │    調解筆錄）。                                                                  │
├──┼─────┼─────────────────────────────────────────┤
│5   │吳麗束    │一、張淑君、吳麗束雙方同意以新臺幣（下同）伍萬元整達成和解。                      │
│    │【附表二編│二、張淑君應於收受吳麗束填妥資料及親筆簽名蓋章之刑事撤回告訴狀及解書後 3 日內，將 │
│    │號2 】    │    首期參萬元匯入陳奕澐指定之銀行帳戶（帳號詳如民國110年4月30日和解書所載）      │
│    │          │三、剩餘尾款貳萬元，吳麗束同意張淑君分期給付，每期壹仟元，共20期。張淑君應自民國  │
│    │          │    110 年5 月起至111 年12月止，於每月15日前，將分期款匯入吳麗束指定之前開銀行帳戶│
│    │          │    。                                                                            │
└──┴─────┴─────────────────────────────────────────┘